臺灣雲林地方法院刑事判決
110年度訴字第317號
公  訴  人  臺灣雲林地方檢察署檢察官
被      告  林澤沂


上列被告因違反廢棄物清理法案件，經檢察官提起公訴（110年
度偵字第2740號），於本院準備程序中，被告就被訴事實為有罪
之陳述，經本院合議庭裁定由受命法官獨任進行簡式審判程序，
判決如下：
    主  文
林澤沂共同犯廢棄物清理法第四十六條第四款前段之非法清理廢
棄物罪，處有期徒刑陸月，如易科罰金，以新臺幣壹仟元折算壹
日。緩刑貳年，並應於本判決確定後陸月內，向檢察官指定之政
府機關、政府機構、行政法人、社區或其他符合公益目的之機構
或團體，提供伍拾小時之義務勞務。緩刑期間付保護管束。
未扣案犯罪所得新臺幣伍仟元，沒收之，於全部或一部不能沒收
或不宜執行沒收時，追徵其價額。　
    事  實
一、高昌平(由本院另行審結)係承包臺中市南屯區黎明國小組裝
    太陽能板之個人承包商（東昌工程行），其以每日新臺幣(
    下同)5,000元之代價僱用林澤沂(原名：林建佑)擔任司機。
    2人均明知未領有廢棄物清除之許可文件，不得從事廢棄物
    之清除、處理，仍共同基於非法從事清除、處理廢棄物之犯
    意聯絡，於民國110年2月2日中午12時許，由林澤沂駕駛車
    牌號碼000-00號自用大貨車搭載高昌平至黎明國小，一同將
    該處為組裝太陽能板所拆除之廢棄保溫材（以黑色塑膠袋包
    裝，共約80包）之一般事業廢棄物，載運至經濟部水利署第
    四河川局所管理，位在雲林縣○○鄉○○○00○○○○○○○○○○○○○○道○
    ○○○號P66號）之空地處傾倒。嗣於同日晚間6時15分許，經
    民眾陳情，由警會同雲林縣環境保護局(下稱雲林環保局)前
    往該處發現上開廢棄物，警方調閱路口監視器後，於同年3
    月8日通知高昌平、林澤沂一同返回上開棄置地點勘察，始
    悉上情。
    理  由
一、認定犯罪事實所憑之證據及理由
　　上開犯罪事實，業據被告林澤沂於偵訊、審判時坦承不諱(
    偵卷第60頁、本院卷第127頁、第132頁)，並經證人即經濟
    部水利署第四河川局人員張朝貴證述在卷（偵卷第25頁正反
    面頁），且有雲林環保局110年2月2日、同年3月8日稽查工
    作紀錄影本各1份、現場及路口監視器翻拍照片4張、雲林環
    保局110年7月28日函暨所附稽查照片與GPS定位圖1份、110
    年8月27日函1紙在卷可稽（偵卷第27頁至第35頁、本院卷第
    39頁至第44頁、第83頁），足認被告之自白與事實相符，可
    信為真實。本案事證明確，被告犯行堪以認定，應依法論科
    。
二、論罪科刑之理由
　㈠廢棄物清理法第46條第4款規定之犯罪構成要件行為，有「貯
    存」、「清除」及「處理」三者，其中「貯存」指一般廢棄
    物於回收、清除、處理前，放置於特定地點或貯存容器、設
    施內之行為。「清除」則包括收集、清運（以人力、清運機
    具將一般廢棄物自產生源運輸至處理場（廠）之行為）及轉
    運（指以清運機具將一般廢棄物自產生源運輸至轉運設施或
    自轉運設施運輸至中間處理或最終處置設施之行為）。「處
    理」則包含：①中間處理：指一般廢棄物在最終處置或再利
    用前，以物理、化學、生物、熱處理、堆肥或其他處理方法
    ，變更其物理、化學、生物特性或成分，達成分離、中和、
    減量、減積、去毒、無害化或安定之行為；②最終處置：指
    將一般廢棄物以安定掩埋、衛生掩埋、封閉掩埋或海洋棄置
    之行為；③再利用：指將一般廢棄物經物理、化學或生物等
    程序後做為材料、燃料、肥料、飼料、填料、土壤改良或其
    他經中央主管機關會商中央目的事業主管機關認定之用途行
    為。又廢棄物之運輸屬「清除行為」，廢棄物之傾倒則屬「
    處理行為」（最高法院106年台上字第3834號判決意旨參照
    ）。查被告與高昌平均未領有廢棄物清除處理許可文件，仍
    於收受一般事業廢棄物後，一同載運至上開地點傾倒，係屬
    廢棄物清除、處理行為。
　㈡是核被告所為，係犯廢棄物清理法第46條第4款前段之非法清
    理廢棄物罪。
　㈢被告與共犯高昌平就上開犯罪之實施，有犯意聯絡及行為分
    擔，為共同正犯。
　㈣刑法第59條規定：「犯罪之情狀顯可憫恕，認科以最低度刑
    仍嫌過重者，得酌量減輕其刑。」又廢棄物清理法第46條第
    4款前段之非法清理廢棄物罪之法定刑為「1年以上5年以下
    有期徒刑，得併科新臺幣1,500萬元以下罰金」，然同為未
    依該法第41條第1項規定領有廢棄物清除、處理許可文件，
    從事廢棄物清除、處理，或未依廢棄物清除、處理許可文件
    內容清除、處理廢棄物之行為人，其原因動機不一，犯罪情
    節未必盡同，所造成危害社會之程度亦屬有異，法律科處此
    類犯罪，所設之法定最低本刑卻同為必須監禁1年以上之有
    期徒刑，不可謂不重。於此情形，倘依其情狀處以相當之刑
    ，即足以懲儆，並可達防衛社會之目的者，自非不可依客觀
    之犯行與主觀之惡性二者加以考量其情狀，是否有可憫恕之
    處，適用刑法第59條之規定酌量減輕其刑，期使個案裁判之
    量刑，能斟酌至當，符合比例原則。查被告前無違反廢棄物
    清理法之前案紀錄，有臺灣高等法院被告前案紀錄表1份在
    卷可稽，其受僱於高昌平清理本案廢棄物，次數僅此1次，
    且傾倒之廢棄物數量尚非龐大。另被告犯後坦承犯行，且上
    開廢棄物已經清除處理完畢乙情，有雲林環保局111年3月4
    日函1紙在卷可證(本院卷第121頁)，堪信被告具有悔意。依
    被告客觀之犯行與主觀之惡性2者加以考量，本院認客觀上
    尚足以引起社會上一般人之同情，顯有堪資憫恕之處，縱處
    以法定最低刑度猶嫌過重，爰依刑法第59條之規定，酌量減
    輕其刑。
　㈤爰審酌被告非法從事廢棄物清理業務，並將一般事業廢棄物
    隨意棄置路邊，對環境、國民健康造成危害，所為不該。另
    衡及被告犯後坦承犯行，本案廢棄物數量、目前已清理完畢
    等情節；並考量被告前科素行，與其自陳高職畢業，目前務
    農，月收入約3萬元等一切情狀，量處如主文所示之刑，並
    諭知易科罰金之折算標準。
　㈥被告前因故意犯罪受有期徒刑以上刑之宣告，執行完畢後，5
    年以內未曾因故意犯罪受有期徒刑以上刑之宣告，有前開被
    告前案紀錄表1份存卷可查。其因一時失慮，觸犯刑罰，惟
    犯後坦承犯行，本院審酌上開各情，認被告經此次偵審、科
    刑教訓後，應知所警惕而無再犯之虞，認其所宣告之刑，以
    暫不執行為適當，爰依刑法第74條第1項第2款規定，宣告緩
    刑2年。又為使被告從中深切記取教訓，併依刑法第74條第2
    項第5款之規定，命被告應於本判決確定後6月內，向檢察官
    指定之政府機關、政府機構、行政法人、社區或其他符合公
    益目的之機構或團體，提供50小時之義務勞務。併依刑法第
    93條第1項第2款之規定，宣告緩刑期間付保護管束。被告上
    揭所應履行之義務，乃緩刑宣告附帶之條件，倘被告違反上
    開應履行之義務且情節重大者，依刑法第75條之1第1項第4
    款之規定，其緩刑之宣告得由檢察官向法院聲請撤銷，附此
    敘明。
三、沒收
　  高昌平於偵訊、審判時均稱以1天5,000元僱用被告等語明確
    (偵卷第60頁、本院卷第64頁)，核與被告於警詢時自陳高昌
    平說跑1趟會給5,000元，後來當天載運完，有馬上給我5,00
    0元等語相符(偵卷第18頁)，是屬被告未扣案之本案犯罪所
    得，應依刑法第38條之1第1項前段、第3項宣告沒收，追徵
    。
據上論斷，應依刑事訴訟法第273條之1第1項、第299條第1項前
段，判決如主文。
本案經檢察官黃立夫提起公訴，檢察官蔡少勳、黃立夫到庭執行
職務。
中　　華　　民　　國　　111 　年　　3 　　月　　29　　日
                  刑事第二庭   法  官   黃麗竹 
以上正本證明與原本無異。 
如不服本判決應於收受送達後20日內向本院提出上訴書狀，並應
敘述具體理由。其未敘述上訴理由者，應於上訴期間屆滿後20日
內向本院補提理由書(均須按他造當事人之人數附繕本)「切勿逕
送上級法院」。
                               書記官   黃巧吟
中　　華　　民　　國　　111 　年　　3 　　月　　29　　日
附錄本案論罪科刑法條全文：
廢棄物清理法第46條
有下列情形之一者，處1年以上5年以下有期徒刑，得併科新臺幣
1千5百萬元以下罰金：
一、任意棄置有害事業廢棄物。
二、事業負責人或相關人員未依本法規定之方式貯存、清除、處
    理或再利用廢棄物，致污染環境。
三、未經主管機關許可，提供土地回填、堆置廢棄物。
四、未依第41條第1項規定領有廢棄物清除、處理許可文件，從
    事廢棄物貯存、清除、處理，或未依廢棄物清除、處理許可
    文件內容貯存、清除、處理廢棄物。
五、執行機關之人員委託未取得許可文件之業者，清除、處理一
    般廢棄物者；或明知受託人非法清除、處理而仍委託。
六、公民營廢棄物處理機構負責人或相關人員、或執行機關之人
    員未處理廢棄物，開具虛偽證明。